【裁判字號】    92,繼,113
【裁判日期】    920415
【裁判案由】    
【裁判全文】
臺灣台中地方法院民事裁定  九十二年度繼字第一一三號
    繼  承  人  甲○○○
    即被繼承人
右聲明人聲明拋棄繼承權事件，本院裁定如左：
    主      文
聲明駁回。
程序費用由聲明人負擔。
    理      由
一、按繼承人拋棄其繼承權，應於知悉其得繼承之時起二個月內以書面向法院為之，
    民法第一千一百七十四條第一項、第二項前段定有明文。是繼承人之拋棄繼承權
    ，應於知悉其得繼承之時起二個月內，以書面向法院為之。其規定拋棄繼承應於
    「知悉其得繼承之時起二個月內以書面向法院為之」之立法意旨，無非使繼承之
    法律關係藉短期除斥期間早臻確定，以保護被繼承人之債權人，並求慎重。是繼
    承權之拋棄為要式行為，屬強制規定，如逾期不向法院為拋棄繼承，即非合法，
    而不生拋棄之效力。再者，民事訴訟法第一百六十二條第一項所謂應扣除在途期
    間之法定期間，係指同法所規定訴訟關係人應為一定訴訟行為之期間而言（最高
    法院四十三年台上字第八五○號判例參照）拋棄繼承性質上屬於非訟事件，亦無
    在途期間適用之餘地。
二、又按非訟事件，應依非訟事件程序處理，法院僅須形式上審查是否符合非訟事件
    程序上之要件，無需為實體上之審查，是關於向法院為表示拋棄之人是否為繼承
    人？其與被繼承人之關係如何？知悉得繼承之年月日？有無以書面通知因其拋棄
    而應為繼承之人或有不能通知之情形等等，雖依非訟事件法第十六條規定，得依
    職權調查事實及必要之證據。然向法院為拋棄繼承之表示，既為非訟事件，法院
    僅須為『形式審查』，依當事人提出或法院職權形式調查所得之證據，就拋棄繼
    承權之聲明、撤回，或聲明人非繼承人、已逾拋棄繼承之時間，依法即須予以駁
    回，倘聲請人或利害關係人對之有所爭執，應循民事訴訟程序訴請法院為實體上
    之裁判，以謀解決，非訟事件法院不得於該非訟事件程序中為實體上之審查及裁
    判（最高法院九十年度台抗字第六九號判決參照）。
二、經查，本件拋棄繼承人之被繼承人乙○○係於九十年十二月二十八日死亡，有除
    戶戶籍謄本附卷可按。第查，聲請人為被繼承人之子女，為被繼承人之第一順位
    繼承人，其於九十二年一月二十二日以書面向本院為拋棄繼承意思表示，嗣經本
    院於九十二年三月十九日以裁定命聲請人五日內提出知悉其得繼承之時起二個月
    內為本件聲請之釋明補正等，此有九十二年三月二十一日聲請人收受通知之送達
    證書一紙在卷可憑，惟聲請人迄未釋明及補正，聲請人均未提出任何書狀或作何
    陳述。揆之上開說明，按依繼承人依民法第一千一百七十四條第二項規定，以書
    面向法院表示拋棄繼承之事件，性質上既為非訟事件，受理法院即依非訟事件程
    序作『形式上之審查』，就當事人拋棄繼承之表示，是否符合拋棄繼承之規定，
    分別為准予備查或駁回之裁定。繼承人是否在知悉得為繼承之時起二個月內為表
    示拋棄繼承，屬形式上應審查之事項，受理法院對於逾期所為之拋棄，自得以裁
    定駁回之。而查聲請人為被繼承人之子女，其雖於九十二年一月二十二日具狀向
    本院表示拋棄繼承，顯逾二個月之期限，其拋棄繼承於法不合，應予駁回。
三、依非訟事件法第八條第一項前段裁定如主文。
中      華      民      國    九十二    年      四      月    十五    日
                                 臺灣臺中地方法院家事法庭
                                     法     官   楊  熾  光
右為正本係照原本作成
如對本裁定抗告須於裁定送達後十日內向本院提出抗告狀
中      華      民      國    九十二    年      四      月    十五    日
                                     法院書記官  何  俞  瑩


司法院資訊處製作；財團法人民間司法改革基金會備份。
